【裁判字號】    94,訴,452
【裁判日期】    950323
【裁判案由】    清償借款
【裁判全文】
臺灣苗栗地方法院民事判決               94年度訴字第452號
原      告  甲○○
                      號
訴訟代理人  林富華律師
複  代理人  乙○○
被      告  丙○○
                      號
上列當事人間請求清償借款事件，本院於民國95年3 月9 日言詞
辯論終結，判決如下：
    主  文
被告應給付原告新臺幣佰零萬零貳佰陸拾元，及自民國九十
四年十二月七日起至清償日止，按週年利率百分之五計算之利息
。
訴訟費用由被告負擔。
    事實及理由
一、原告之主張：
  (一)被告自民國84年間起陸續向原告借款並交付支票作為憑據，
    原告向來均將被告交付之支票存入原告配偶謝月蘭在臺灣中
    小企業銀行之帳戶委託取款，至89年6 月間，被告唯恐票信
    紀錄不佳而要求原告將已委託代收之支票撤回交還被告，於
    90年間，被告另行簽發以玉山商業銀行竹南分行為付款人之
    10紙支票（下稱系爭10紙支票）予原告作為借款之證明，嗣
    於93年7 月至93年12月22日止，被告清償新臺幣（下同）41
    8,000 元，原告則將其中3 紙支票（票面金額合計接近418,
    000 元）交還被告，是被告累積借款金額為3,458,265 元（
    系爭10紙支票之票面金額總和），扣除已清償之418,000 元
    ，尚欠原告借款金額為3,049,265 元，原告依消費借貸契約
    關係為請求，並減縮請求金額為3,030,260 元，洵屬有據。
  (二)原告係基於消費借貸契約關係請求返還借款，被告抗辯票據
    權利罹於時效，顯無理由，又本件訴訟之提起未罹於借款返
    還請求權15年時效，足徵本件並無時效規定之適用餘地。並
    聲明：如主文第1 項所示。
二、被告之抗辯：
  (一)被告自84年間起以每萬元月息300 元給付原告，共計支付利
    息約1,800,000 元，90年間因經商失利，每月均還本金40,0
    00元，至93年6 月共計清償本金1,200,000 元，93年6 月後
    又還本金418,000 元，是目前應只欠原告本金1,800,000 元
    左右，原告請求高達3,030,260 元，顯然不合。
  (二)依票據法規定，票據上之權利，對支票發票人自發票日起算
    ，1 年間不行使而消滅，原告現提起本訴已罹時效期間，應
    無理由。並聲明：原告之訴駁回。
三、兩造不爭執之事實：
  (一)被告自84年間起陸續向原告借款，借款金額如被告簽發予原
    告之系爭10紙支票之票面金額，共計3,458,265 元。
  (二)於93年7 月至93年12月間被告已清償借款418,000元。
四、經本院協同兩造整理並協議簡化本件之爭點為：(1)被告於90
    年至93年6 月間是否有陸續清償本金共計約1,200,000 元？
    (2)原告之借款返還請求權是否已罹於時效？茲悉述如下：
  (一)按當事人主張有利於己之事實者，就其事實有舉證之責任，
    民事訴訟法第277 條前段定有明文。又按請求履行債務之訴
    ，原告就其所主張債權發生原因之事實，固有舉證之責任，
    若被告自認此項事實而主張該債權已因清償而消滅，則清償
    之事實，應由被告負舉證之責任（最高法院28年上字第1920
    號判例參照）。本件被告既已自認自84年間起陸續向原告借
    款共計3,458,265 元，依上說明，自應就其抗辯於90年至93
    年6 月間已陸續清償本金共計1,200,000 元乙節，負舉證責
    任，惟經本院多次曉諭（見本院94年度訴字第452 號卷第21
    、27、33頁），被告始終未能提出相關證據以證其說，依舉
    證責任分配之原則，已難認被告就此主張為真實。
  (二)再按請求權，因15年間不行使而消滅。但法律所定期間較短
    者，依其規定，民法第125 條規定明確。民法並未對借貸物
    返還請求權之時效期間定有特別規定，自應適用15年之時效
    期間，另原告係基於借款返還請求權為請求，系爭10紙支票
    僅係兩造借貸關係之憑據，被告主張本件應適用票據法支票
    發票人1 年之時效期間，並非可採。經查：被告係於84年間
    陸續向原告借款，為兩造所不爭執，而原告係於94年12月20
    日聲請對被告發支付命令，有本院收狀章可考（見本院94年
    度促字第14457 號卷第3 頁），顯未逾15年之時效期間，是
    被告提出時效抗辯，亦非可採。
五、綜上，被告向原告累積借款金額為3,458,265 元，扣除已清
    償之418,000 元，尚積欠原告借款金額為3,049,265 元。從
    而，原告本於消費借貸之法律關係，請求被告應給付原告3,
    030,260 元，及自支付命令聲請狀送達被告之翌日即94年12
    月7 日起至清償日止，按週年利率百分之5 計算之法定遲延
    利息，為有理由，應予准許。
六、本件事證已臻明確，兩造其餘攻防方法及所提證據，業經審
    酌，核與本件判決結果無影響，爰不逐一論述，併此敘明。
七、據上論結，本件原告之訴為有理由，依民事訴訟法第78條，
    判決如主文。
中    華    民    國    95    年    3     月    23    日
                  民事庭法  官  張 文 毓
以上正本係照原本作成。
如不服本判決，應於送達後20日內向本院提出上訴狀（須附繕本
）。
                        書記官  黎 東 成
中    華    民    國    95    年    3     月    23    日


司法院資訊處製作；財團法人民間司法改革基金會備份。
